【裁判字號】    95,交抗,706
【裁判日期】    950926
【裁判案由】    違反道路交通管理處罰條例
【裁判全文】
臺灣高等法院交通事件裁定             95年度交抗字第706號
抗  告  人
即受處分人  甲○○
                      3樓
上列抗告人因違反道路交通管理處罰條例案件，不服臺灣板橋地
方法院，中華民國95年6月21日所為裁定（95年度交聲更字第11
號），提起抗告，本院裁定如下：
    主  文
抗告駁回。
    理  由
一、原裁定略以：
  (一)本件抗告人即受處分人甲○○於93年5月3日1時17分許，騎
    乘車號GFB-318號重型機車，行經臺北縣板橋市○○路○段新
    興橋頭前，因身上有酒味，涉酒後駕車，復拒絕接受酒精濃
    度測試之情事，經警攔停後當場舉發，然為抗告人拒絕簽收
    等情，業據證人即舉發警員李仁杰到庭證述綦詳，並有北縣
    警交字第C00000000號舉發通知單影本1紙在卷可稽，堪認上
    開違規。
  (二)至於受處分人辯稱：伊並無拒絕酒測情事，甚且本件舉發通
    知單，亦非員警在現場當場開立云云。惟查：
  1.本件舉發當日，因員警本所使用之第1台酒測器有故障，故
    而要求受處分人再以第2台酒測器重行測試，然受處分人不
    願意再接受酒測等情，業據證人即舉發員警李仁杰、證人即
    現場員警呂火煌（雖曾證述不記得受處分人是否有再以第2
    台酒測器重測，但其亦同時表示記得受處分人一直不願意接
    受酒測等語）證述明確，復核與員警所提出攝有現場部分情
    形之光碟內容大致相符（見原法院93年12月17日勘驗筆錄）
    ，可認受處分人所辯未拒絕酒測云云，猶不足採。
  2.又舉發員警係當場製單舉發，卻遭受處分人據拒絕簽收一節
    ，亦據證人即舉發員警李仁杰證述綦詳，核與同在現場之臺
    北縣政府警察局板橋交通分隊小隊長洪錦德所述大致相合，
    參以卷附之臺北縣政府警察局執行交通違規移置保管車輛領
    回通知影本上，既已載明舉發單號為「北縣警交字第437700
    0號」等情，顯見證人李仁杰所述本件係當場製單舉發等語
    ，誠屬可信。從而，認受處分人所辯舉發單非現場開立云云
    、以及證人即受處分人胞姐黃金姒所稱不知有舉發通知單云
    云，均難資為有利於受處分人之認定。
  3.至於受處分人拒絕簽收舉發通知單之後，究係如何離開舉發
    現場，要與本件違規事實之認定無涉，併此指明。
  (三)另，本件受處分人既經拒絕在舉發通知單上「收受通知聯者
    簽章」處簽章收受，於警員記明其事由後，依法即生視為已
    收受之法律效果，尚難謂本件舉發之程序有何瑕疵可言。
  (四)綜上，因認受處分人所辯諸情，委無足採，從而，原處分機
    關以受處分人於上開時、地酒後駕車，拒絕接受酒精濃度測
    試檢定為由，依道路交通管理處罰條例第35條第3項、第67
    條第3項規定，裁處異議人罰鍰新臺幣6萬元，並吊銷駕駛執
    照，3年內禁考之處分，於法並無違誤。因認本件異議為無
    理由，應予駁回。‧‧」等語。
二、受處分人抗告意旨則謂：原法院固以舉發員警李仁杰之證述
    ，認伊有拒絕酒測情事云云，然佐以該證人或謂係伊拒用第
    2部機器重測，又謂伊係吹氣方式不正確，其所言已見矛盾
    ，而依員警所攝之現場錄影帶內容，亦無員警現場開立罰單
    之影像此點，更可證員警李仁杰所言要屬不實。此外，證人
    黃金姒所言與證人李仁杰所述不合部分，原法院非但未賦予
    二人交互詰問之機會，亦未另行傳喚其他證人詳為查明，而
    對於本件相關之錄影存證更未曾當庭播放，甚至從未斟酌本
    件舉發單迄今均未曾交予伊收受一節，自有應調查之證據未
    予調查之不當，爰依法提起抗告云云。
三、本院查：
  (一)按道路交通管理處罰條例事件之本質為行政罰，與對犯罪行
    為予以追訴、以實踐國家刑罰權為規範目的之刑事訴訟程序
    並不相同，是法院對於聲明異議案件之調查，無須經言詞辯
    論程序，對於證據能力、調查證據之方法，亦均不受刑事訴
    訟法第155條第2項、第159條第1項、第159條之4、第165條
    規定之限制。
  (二)查本件受處分人因有拒絕酒測之違規，而於員警當場製單舉
    發後，更拒絕在舉發單上簽名等情，業據原審論述綦詳，並
    就相關證人之證言何以採信與不採納之理由，各於理由欄內
    逐一說明，對於受處分人之上開違規，已足堪認。
  (三)受處分人雖辯稱舉發員警所言不實，原審未賦予二證人（即
    黃金姒與李仁杰）交互詰問之機會、未另行傳喚其他證人、
    未當庭播放相關錄影、錄音帶云云，惟：
  1.對於現場錄影光碟內容，原法院業已於93年12月17日進行勘
    驗無訛，有該勘驗筆錄在卷可參，受處分人辯稱應當庭播放
    云云，揆諸上開說明，殊有誤解。又對於不願意接受酒測之
    陳述，除完全不同意測試之情形，尚包括故意以不正確方式
    吹氣等無法使酒測出現正確數值之情形在內，此乃當然之理
    。而觀諸上開勘驗現場錄影光碟之內容，其中關於員警與受
    處分人之對話，既曾出現有：「警：測試沒有意義，因你不
    配合，你就用那樣。異：我用那樣？警：你就要吹又不吹的
    樣子，不配合。警：我沒說你沒吹，是沒有配合我們吹，吹
    的方式是不對，跟你說你又聽不進去。警：這樣吧，你就測
    試一下，你若沒有過，我們就不移送。異：我要抽血，給你
    測試酒精濃度。」之對話，顯見員警所言之對於受處分人不
    願接受酒測一節，實係指以受處分人故意以不正確之方式吹
    氣以期使酒測器產生不正確之結果而言，尚難因受處分人有
    吹氣之動作即謂員警所言拒絕酒測之證言有不實，故受處分
    人此部分所辯，顯係卸責之詞，不足採信。
  2.至於員警是否現場開單一節，雖為上開現場光碟內容所無，
    然佐以該光碟內容既非針對全程均有錄影，自不能因未攝到
    開單畫面，即逕認本件非現場開單。況且，對於舉發員警係
    現場開單一節，除舉發員警李仁杰之證述外，尚有證人洪錦
    德、呂火煌之證述為佐，而於證人黃金姒復證述知道員警有
    開立移置保管單一事，參以該保管單上已載有本件舉發單號
    ，足見證人黃金姒所言不知舉發單通知單一事，尚難採信。
    何況，於交通事件，本無刑事訴訟程序中關於交互詰問程序
    之適用；甚者，刑事訴訟法所指之詰問權，乃係確保被告與
    證人間之詰問權，尚非指證人間亦享有交互詰問之權，故受
    處分人此部分所言，亦屬誤會。
  3.再者，原法院對於受處分人是否拒絕以第2部酒測器進行酒
    測及員警是否當場製單舉發等情之認定，於必要時固得詢問
    受處分人及其他關係人，並得傳喚證人，惟傳喚與否，乃法
    院之裁量權限，其既認本件事證已臻明確，而無再行傳喚證
    人之必要，尚難因此認原法院之裁量有何不當。
  (四)至於受處分人是否收受告發單一節，觀諸本件舉發單上記有
    受處分人拒絕簽收字樣，則依違反道路交通管理事件統一裁
    罰標準及處理細則第11條第1項第1款規定，視為受處分人已
    收受該舉發通知單，可認該通知單已生送達之效力，是受處
    分人此部分所陳，要不影響本件舉發之效力。
  (五)佐以受處分人與警員既彼此素無怨隙，警員殊無必要杜撰違
    規之事實，而甘冒觸犯偽證罪之風險，設詞誣攀受處分人之
    理，而受處分人亦未能提出任何具體證據足資證明舉發員警
    有捏造事實違法取締之情事，空言辯稱員警所言不實云云，
    自不足信。
  (六)綜上，因認本件抗告為無理由，應予駁回。
四、依道路交通案件處理辦法第26條、刑事訴訟法第412條，裁
    定如文。
中    華    民    國    95    年    9    月    26    日
                  刑事第二庭審判長法  官  蔡國在
                                  法  官  王詠寰
                                  法  官  江振義
以上正本證明與原本無異。
不得再抗告。
                                  書記官  劉文美
中    華    民    國    95    年    9    月    26    日


司法院資訊處製作；財團法人民間司法改革基金會備份。
